臺灣臺中地方法院民事判決　100年度訴字第2108號　　　　　　　　　　　　　　　　　　　　　　　　　　　　　　　　　　　　　　　　　　
原　　　告　鮑佳蘭
訴訟代理人　常照倫律師
複 代 理人　黃琪雅律師
被　　　告　林儷涵
上列被告因妨害婚姻案件，原告提起請求損害賠償之附帶民事訴
訟，經本院刑事庭移送前來（100年度附民字第323號），於中華
民國100年10月28日言詞辯論終結，判決如下：
    主    文
被告應給付原告新臺幣拾萬元及自民國一百年七月二日起至清
償日止，按年息百分之五計算之利息。
原告其餘之訴駁回。
訴訟費用由兩造各自負擔。
本判決第一項得假執行。
    事實及理由
壹、原告主張
一、陳靜遠係原告之配偶，被告林儷涵明知陳靜遠係有配偶之人
    ，竟基於相姦之接續犯意，自民國99年3月間某日起至99年9
    月間止，每週2至3次，在臺中市西屯區○○○路○段「市政
    香榭」大樓內，與陳靜遠為相姦行為，被告與陳靜遠為相姦
    行為時，原告正懷有身孕，被告甚至直接找上原告直言其與
    陳靜遠間之親密性行為，並主動提供與陳靜遠合照之親密照
    片，形同示威，行徑囂張，導致原告家庭生活產生嚴重破綻
    ，造成原告莫大精神上之痛苦。被告所為顯係以故意以背於
    善良風俗之方式，致原告基於婚姻關係所享有之夫妻身分法
    益及婚姻共同圓滿生活之利益遭受損害，被告自應對原告負
    侵權行為損害賠償責任，爰依民法第195條第1項前段、第3
    項之規定請求被告賠償非財產上損害新臺幣（下同）100萬
    元等語。
二、對被告抗辯之陳述
    被告雖辯稱陳靜遠向其謊稱與原告已離婚云云，然被告與陳
    靜遠係公司同部門同事，期間長達2年，並擔任陳靜遠助理
    工作，不可能誤認陳靜遠已離婚，且被告在刑事案件偵查中
    已明白供稱其在與陳靜遠發生性交期間，確實知道陳靜遠有
    配偶，可見被告犯後為脫免刑責，而編造不實辯詞，自不可
    採。
三、並聲明：(一)、被告應給付原告100萬元，及自起訴狀繕本送
    達翌日起至清償日止，按年息百分之5計算之利息。(二)、訴
    訟費用由被告負擔。
貳、被告部分
一、被告則以：伊雖有於前揭時、地與陳靜遠為性交行為，然陳
    靜遠向其謊稱與原告已離婚，伊沒有破壞原告之婚姻，是陳
    靜遠不分手，且原告請求金額太高，資為抗辯。
二、並聲明：原告之訴駁回。
、得心證之理由：
一、本件原告主張陳靜遠為其配偶，而被告明知陳靜遠係有配偶
    之人，竟基於相姦之接續犯意，自民國99年3月間某日起至
    99年9月間止，每週2至3次，在臺中市西屯區○○○路○段
    「市政香榭」大樓內，與陳靜遠多次為性器官接合之性交行
    為之事實，業據原告對被告提起相姦之刑事告訴，並經本院
    判處有期徒刑4月在案，此據調取本院100年度易字第1655號
    刑事判決、該案卷宗及臺灣高等法院被告前案紀錄表可稽。
    被告對於在前揭時、地，確實有與陳靜遠發生性交行為，惟
    辯稱其與陳靜遠為性交行為時，陳靜遠向其謊稱其與原告已
    經離婚等語，然此情為原告所否認。而查：被告被訴妨害家
    庭之刑事案件於100年4月26日偵查時，被告即向檢察官供承
    ：其與陳靜遠發生性交期間，確實知道陳靜遠有配偶，只是
    陳靜遠一直跟其說要辦離婚等語明確，核與證人陳靜遠於上
    開刑事案件偵查及審理中均證稱：被告係其直屬助理，其與
    被告交往期間都有上原告之部落格看，部門聚會時，被告會
    詢問原告是否要參加，其與被告共事2年，不可能不知其為
    有配偶之人，其並未向被告說要與原告離婚，反而是被告催
    其要離婚，但其沒有給被告具體的答案等語相符，再輔以被
    告在本院100年度易字第1655號刑事案件於100年7月1日審理
    時，當庭提出陳靜遠於99年10月18日寫給被告之書信中提及
    ：「或許你說的對‧‧‧我是該回歸到我的家庭了‧‧‧雖
    然我的內心還深愛的你」等語，益徵被告應知陳靜遠之婚姻
    關係仍然存續甚明。是以被告事後改稱係陳靜遠向其謊稱已
    與原告離婚，其誤信陳靜遠無婚姻關係始與之為性交行為云
    云，已難盡信。且衡以被告與陳靜遠於同公司工作，並為陳
    靜遠之直屬助理，且2人關係密切，對於陳靜遠究有無與原
    告離婚乙情，只需請陳靜遠提示辦理離婚登記等相關文件即
    可輕易查知。雖被告於本院前揭刑事案件於100年6月17日準
    備程序中辯稱：陳靜遠曾以電子郵件傳送陳靜遠之身分證影
    本給伊看，其上無配偶之記載云云，然均未能提出上開電子
    郵件以實其說，其所為之辯解，顯係臨訟杜撰，不足採信。
    又倘陳靜遠向被告謊稱其已離婚，被告於發現後，當會以此
    情質問陳靜遠，然據被告於100年1月3日主動向原告揭露其
    與陳靜遠間發生性關係之情後，於其與陳靜遠往來電子郵件
    中，均僅見被告與陳靜遠爭執2人置放於「市政香榭」大樓
    房屋之物件如何處理，而未見被告有隻字片語質問陳靜遠何
    以欺騙其已離婚之事，亦與常情有違，是以被告辯稱其誤以
    為陳靜遠已與原告離婚云云，顯係卸責之詞，不足採信。是
    原告主張被告前揭與陳靜遠相姦之事實，洵堪認定。
二、按因故意或過失，不法侵害他人之權利者，負損害賠償責任
    。故意以背於善良風俗之方法，加損害於他人者亦同；不法
    侵害他人之身體、健康、名譽、自由、信用、隱私、貞操，
    或不法侵害其他人格法益而情節重大者，被害人雖非財產上
    之損害，亦得請求賠償相當之金額。前2項規定，於不法侵
    害他人基於父、母、子、女或配偶關係之身分法益而情節重
    大者，準用之，民法第184條第1項、第195條第1項、第3項
    分別定有明文。復按通姦足以破壞夫妻間之共同生活，非法
    所許，故配偶之一方與他人通姦，或明知為有配偶之人而與
    之相姦，均係以有背公序良俗之方法加損害於他人，配偶之
    他方如因此受有財產上或非財產上之損害，自得依民法第18
    4條第1項後段之規定請求損害賠償。被告與陳靜遠相、通姦
    之行為，共同侵害原告基於配偶關係之身分法益，其情節重
    大，就原告非財產上之損害，自應連帶負損害賠償責任。又
    按慰撫金之賠償須以人格權遭遇侵害，使精神上受有痛苦為
    必要，其核給之標準與財產上損害之計算不同，然非不可斟
    酌雙方身分、資力與加害程度，及其他各種情形核定相當之
    數額（最高法院51年臺上字第223號判例參照）。經查：
  1.被告已知悉陳靜遠係原告之配偶，仍自99年3月至99年9月間
    止間，每週2至3次，與陳靜遠多次為相姦行為，已侵害原告
    夫妻間共同生活之美滿與幸福，干擾其婚姻關係，揆諸前開
    說明，即屬以有背公序良俗之方法加損害於原告，自係侵害
    原告基於配偶關係之身分法益，情節重大，原告依據侵權行
    為規定，請求被告賠償非財產上之損害，自屬有據。
  2.本院斟酌原告係大學畢業，89年至97年止擔任電子公司秘書
    ，月薪約3萬2000元，現專職家管，名下有土地、房屋、汽
    車及投資，財產總額170餘萬元；被告為大學畢業，擔任半
    導體公司工程師，每月薪資3萬2000元，財產總額約25萬餘
    元等情，業據兩造分別陳明在卷，復有兩造之稅務電子閘門
    財產、所得調件明細表在卷可參。並審酌被告與與陳靜遠為
    相姦行為時，破壞原告家庭之和諧圓滿，且原告正懷有身孕
    原告造成之精神痛苦非微等一切情狀，本院綜合上情，認原
    告請求精神慰撫金100萬元尚嫌過高，並認以被告、陳靜遠
    連帶賠償原告30萬元為適當，
三、連帶債務之債權人，得對於債務人之一人或數人或其全體、
    同時或先後請求全部或一部之給付，民法第273條第1項定有
    明文，從而原告依侵權行為損害賠償請求權，請求被告給付
    30萬元，及自起訴狀繕本送達翌日即100年7月2日起至清償
    日止，按年息百分之5計算之利息，為有理由，應予准許；
    超過上開應准許之金額部分，為無理由，應予駁回。
四、本件事證已臻明確，兩造其餘攻擊、防禦方法及所提出之各
    項證據資料，核與判決結果不生影響，爰不逐一論述，附此
    敘明。 
五、本件原告勝訴部分，為所命給付金額未逾50萬元之判決，爰
    依職權宣告假執行，附此說明。
六、再本件原告提起刑事附帶民事訴訟，而由本院刑事庭依刑事
    訴訟法第504條第1項規定，裁定移送前來，並未計徵第一審
    裁判費，確定其訴訟費用為0元，由兩造各負負擔。
七、據上論結，原告之訴為一部有理由，一部無理由，依民事訴
    訟法第79條、第389條第1項第5款，判決如主文。
中    華    民    國   100    年    11    月    18    日
                  民事第二庭    審判長法  官  王  銘
                                      法  官  陳添喜
                                      法  官  李慧瑜
正本係照原本作成。
如不服本判決，應於判決送達後20日內，向本院提出上訴狀。
如委任律師提起上訴者，應一併繳納上訴審裁判費如對本判決上
訴，須於判決送達後20日內向本院提出上訴狀。
中    華    民    國  100    年    11    月     18    日
                                      書記官